臺灣臺南地方法院民事判決　　　　　　　 95年度訴字第662號
原　　　告　丙○○
訴訟代理人　何俊墩律師
被　　　告　甲○○
訴訟代理人　賴鴻鳴律師
訴訟代理人　黃俊達律師
訴訟代理人　莊信泰律師
被　　　告　乙○○○
前列二人
訴訟代理人　邱玲子律師
上列當事人間請求履行契約等事件，經本院於民國96年12月4日
言詞辯論終結，判決如下：
    主      文
被告甲○○應給付原告新台幣壹佰伍拾萬元。
原告其餘之訴駁回。
訴訟費用新台幣萬零柒佰元，由被告甲○○負擔新台幣壹萬伍
仟捌佰伍拾元，餘由原告負擔。
本判決原告勝訴部分於原告以新台幣伍拾萬元供擔保後，得假執
行。但被告甲○○以新台幣壹佰伍拾萬元為原告預供擔保後，得
免為假執行。
原告其餘假執行之聲請駁回。
    事實及理由
甲、程序問題：
一、按訴狀送達後，原告不得將原訴變更或追加他訴。但請求之
    基礎事實同一者，不在此限；民事訴訟法第255條第1項第2
    款定有明文。所謂請求之基礎事實同一，係指變更或追加之
    訴與原訴之主要爭點有其共同性，各請求利益之主張在社會
    生活上可認為同一或關連，而就原請求之訴訟及證據資料，
    於審理繼續進行在相當程度範圍內具有同一性或一體性，得
    期待於後請求之審理予以利用，俾原訴及追加之訴在同一程
    序得加以解決，避免重複審理，進而為統一解決紛爭者，即
    屬之。經查：
    (一)本件原告起訴時原依民法第184條第1項、第227條，請求
      被告甲○○應給付原告新台幣（下同）300萬元，依兩造
      於93 年10月18日訂定之之不動產買賣契約書（以下簡稱
      系爭買賣契約書）第10條，被告乙○○○應出具坐台南縣
      新市鄉○○段3172-2地號土地使用同意書予原告。嗣於起
      訴狀送達後，原告於95年8月18日具狀主張被告二人，依
      共同侵權行為、依據系爭買賣合約書及民法第786條相鄰
      關係之規定，請求被告甲○○及乙○○○應同意原告使用
      坐落台南縣新市鄉○○段3172 -2地號土地申請建築執照
      （包括建照執照、使用執照及雜項執照）；或被告甲○○
      及乙○○○應共同給付原告300萬元。
    (二)被告雖聲明不同意原告之變更及追加（見被告95年9月4日
      民事聲明狀），惟原告請求之主張及目的非無關連性，且
      原告變更、追加之訴亦得援用原訴之訴訟資料及證據，一
      併請求法院審理，足認原告提起之原訴及變更、追加之訴
      之基礎事實確有其關連性、同一性，而證據資料之利用上
      亦有一體性，依訴訟經濟原則，自宜利用同一訴訟程序審
      理，藉以一次解決本件之紛爭。從而，原告所為訴之變更
      、追加，揆諸前揭規定，並無不合，應予准許，合先敘明
      。
二、又原告係主張債務不履行損害賠償請求權或侵權行為損害賠
    償請求權之法律關係，聲明命被告甲○○及乙○○○應同意
    原告使用坐落台南縣新市鄉○○段3172-2地號土地申請建築
    執照 (包括建造執照、使用執照及雜項執照); 「或」被告
    甲○○及乙○○○應共同給付原告300萬元，關於「同意原
    告使用土地」、「賠償損失」二訴，原告並表明其係提起選
    擇合併之訴（見原告95年8月18日民事更正訴之聲明狀第五
    頁），其一勝訴，目的即達，屬學說上所謂客觀選擇合併之
    訴，其真意旨在請求法院擇一判決，一併敘明。
乙、實體方面：
一、原告主張：
  (一)按原告丙○○於民國（下同）93年10月18日委託其父林榮盛
    向被告甲○○、乙○○○夫婦訂定不動產買賣契約書，載明
    購買坐落台南縣新市鄉○○段3150、3173及3173-22地號，
    面積合計832平方公尺袋地土地， 擬興建房屋出售， 土地總
    價為新台幣（下同）1006萬7200元， 原告業已依約付清價金
    ，被告甲○○、乙○○○夫婦亦已依約交付土地供給原告與
    訴外人山盟國際開發有限公司（以下簡稱山盟公司）建造三
    層樓透天住宅使用。
  (二)查被告甲○○雖已於93年11月間依兩造不動產買賣契約書第
    16條第8項約定，出具本案袋地土地毗鄰甲○○名下之大營
    段3172-2地號（以下簡稱系爭土地）私設道路土地使用同意
    書供原告向台南縣政府申請建造執照使用，惟原告於興建房
    屋期間，發現台南縣政府新化地政事務所核發之兩造買賣標
    的之一即大營段3150地號與毗鄰之3172-2地號地籍圖，與土
    地現狀不符，約縮小50公分許，為此原告於95年1月間持原
    土地出賣名義人之一甲○○所出具之土地同意書向台南縣政
    府工務局申請變更建造執照，詎料，經台南縣政府調查結果
    ，系爭私設道路3172-2地號土地所有權人已由甲○○於94年
    12 月14日變更登記為被告乙○○○所有，為此台南縣政府
    工務局通知原告必須取得被告乙○○○之土地同意書才准許
    核發建物使用執照。
  (三)查原告已於95年2月19日以新興郵局第3262號存證信函催告
    被告甲○○提出其妻乙○○○之土地同意書，惟被告甲○○
    於95年3月23日委託林華生律師以台南地方法院郵局第282號
    存證信函回復拒絕之意。
  (四)由於被告乙○○○拒不提出大營段3172-2地號土地同意書，
    致原告於3150、3150-11及3150-12地號袋地土地上已興建完
    成之門牌大營村大營157-16（以下簡稱A1建物）、157-17（
    以下簡稱A2建物）、157-18號（以下簡稱A3建物）三戶三層
    透天住宅無法取得使用執照，無法使用，已出售者，則必須
    辦理退款。為此，原告必須賠償山盟公司違約金150萬元及
    負擔建物損失，其中Ａ1建物賠償154萬元、Ａ2建物賠償140
    萬9000元、Ａ3建物賠償138萬元，合計573萬9000元，已賠
    償完畢。
  (五)由於被告甲○○及乙○○○夫婦係共同出售土地，共同收受
    價金，且在訂約之時被告乙○○○亦全程參與洽談訂約內容
    ，對於兩造於93年10月18日所訂不動產買賣契約書第16 條
    「其他約定事項」第8項出具土地使用同意書、第7條應補齊
    證件，第10條本契約效力及於承受人及第14條乙方違約處罰
    等事項，亦表同意，依民法第148條誠信原則之規定，被告
    甲○○及乙○○○夫婦自原告於95年1月10日通知以後，即
    有提出土地使用同意書供原告申請建築執照使用之義務，然
    拒不履行，使原告受有損害，爰依兩造簽訂系爭契約書契約
    關係及侵權行為之法律關係，請求被告給付及賠償，並聲明
    ：
    1.被告甲○○及乙○○○應同意原告使用坐落台南縣新市鄉
      ○○段3172-2地號土地申請建築執照(包括建造執照、使
      用執照及雜項執照); 或被告甲○○及乙○○○應共同給
      付原告300萬元。上開聲明係選擇合併關係，請求擇一判
      決。
    2.訴訟費用由被告等負擔。
    3.第一項原告願供擔保，請准宣告假執行。
三、被告抗辯及聲明：
  (一)查被告甲○○於民國93年10月間與原告簽訂系爭契約書時，
    被告乙○○○並不在場，故被告乙○○○對契約約定事項並
    不清楚。當時被告甲○○並未就原告買受該土地究係要如何
    規劃興建房屋等詳談，被告甲○○因信任代書而將印章交與
    其用印。嗣因被告甲○○所有系爭新市鄉○○段3172-2號土
    地遭新市鄉農會向鈞院民事執行處聲請強制執行拍賣，被告
    乙○○○代被告甲○○清償積欠農會之借款，始幸免遭鈞院
    拍賣，也因此被告甲○○乃於94年12月間將該土地辦理贈與
    登記予被告乙○○○；是以，本件原告尚不得以其與被告甲○○所訂之債權契約主張有拘束被告乙○○○之效力。
  (二)又查，被告甲○○訂約後已依約履行提出系爭台南縣新市鄉
    ○○段第3172地號土地使用同意書供原告申請建築執照，故
    原告得以在該土地上興建9間房屋；之後於95年間，原告始
    發現其設計錯誤須變更設計，然被告甲○○於該時已非系爭
    大營段3172-2地號土地之所有權人，如何能再出具土地使用
    同意書？且被告二人辦理移轉登記系爭土地時，尚未發生原
    告須再申請變更建照一事；準此，如何謂被告二人有共同侵
    權行為之故意或過失？
  (三)又被告甲○○於民國93年10月間與原告簽訂系爭契約時，契
    約所載之其他約定事項均係己○○代書事先寫好，被告甲○○於簽約當日將印章交予代書，並由其用印，之後因被告在
    系爭買賣土地上之舊屋須移屋至他處，而委請廖代書辦理有
    關移屋之手續，乃應代書之要求將印章置於代書處以方便使
    用，此有建物勘測結果通知及廖代書 (明信代書事務所)所
    寄發之收費明細(其中建物基地號變更代辦費、建物平面圖
    代辦費及建物變更複丈規費等，即係有關移屋之費用)及信
    封附呈可稽；故有關該契約第16條第8款之記載，及事後代
    書蓋土地使用同意書等情，被告甲○○均不清楚；況本件係
    單純之土地買賣，並非原告與被告甲○○間有合建之約定，
    故原告買受該土地究係要如何規劃興建房屋，其不可能如代
    書所言尚與被告討論後才記載於契約書內；之後雖由廖代書
    幫被告蓋土地使用同意書供原告申請建造執照，嗣原告因設
    計錯誤要求被告再出具土地使用同意書時，被告才發現契約
    有該條之約定，當時被告亦認既已出具土地使用同意書則業
    已依約履行，至於該條款所載：「…於承買人申請建築執照
    時…」，其中所謂「建築執照」之涵義為何？被告甲○○並
    不了解，此參諸廖代書亦謂契約第16條第8款上所謂建築執
    照之意義當時沒有特別提到即明，則原告據此要求被告應同
    意其使用系爭3172-2號土地申請建築執照(包括建造執照、
    使用執照及雜項執照)，實無理由。
  (四)末查，原告係於其買受之土地尚未鑑界前，即急著先畫出設
    計圖，此為戊○○○○○所證實，且在未鑑界測量)前，即
    於94、3、24送件申請本件建照，致日後發生須再申請變更
    設計之問題；因此，對此一因原告過失所致而無法取得使用
    執照，如因此而遭第三人索賠，亦與被告無關，而應由原告
    自行負擔；退萬步言，如認被告甲○○仍需負損害賠償責任
    ，則如上所述，因本件主要係原告之過失，故被告甲○○爰
    依民法第217條第1項之規定主張過失相抵。
  (五)另被告甲○○目前已非系爭大營段3172-2號土地之所有權人
    ，則原告仍訴請被告甲○○出具土地使用同意書，已無實益
    。
  (六)再者，原告無法取得系爭建物之使用執照，係因原告未依建
    築執照內容施工，實與被告有無提供系爭大營段3172-2 地
    號土地使用同意書無涉。
  (七)並聲明：
    1.原告之訴駁回。
    2.訴訟費用由原告負擔。
    3.被告如受不利判決願供擔保請准免為假執行。
四、兩造不爭執之事實：
  (一)原告丙○○與被告甲○○於93年10月18日訂定系爭不動產買
    賣契約。
　(二)被告甲○○於原告於94年3月間申請建築執照時, 已無條件
    提供新市鄉○○段3172-2地號土地供原告使用,且在土地使
    用同意書上用印。
　(三)原告於系爭買賣土地上所興建之9戶建物中, 目前毗鄰3172-
    2地號私設道路部分, 尚有A1、A2及A3等3戶建物未取得使用
    執照。
　(四)系爭3172-2地號土地, 原所有權人甲○○已於94年12月14日
    以「夫妻贈與」名義,將系爭土地移轉登記予乙○○○名下
    。目前甲○○及乙○○○均不同意出具土地使用同意書予原
    告。
五、得心證之理由：
  (一)被告乙○○○部分：
    1.「債權人基於債之關係，得向債務人請求給付。」民法第
      199條第1項定有明文。按債為特定人間之權利義務關係，
      僅債權人得向債務人請求給付，此為債之相對性原則，亦
      即債權人僅能對債之關係之當事人請求履約，尚不能請求
      第三人履約。
    2.原告以其與被告甲○○、乙○○○於93年10月18日訂定系
      爭契約書，依合約書第16條第8款、第10條及民法第148條
      之規定，被告乙○○○應同意原告使用坐落台南縣新市鄉
      ○○段3172-2地號土地申請建築執照 (包括建造執照、使
      用執照及雜項執照)云云。
    3.然查，原告與被告甲○○於93年10月18日訂定之系爭不動
      產買賣契約，係以被告甲○○為出賣人、原告丙○○為買
      受人而訂定，此有該買賣契約書影本在卷可憑。雖被告乙○○○於訂約時在場（見證人己○○、陳文彬於本院96年
      1月17日言詞辯論期日之證詞），與出賣人甲○○為配偶
      關係，二人關係密切，對於買賣契約之內容亦參與討論。
      但買賣契約訂定當時，被告乙○○○並非買賣標的物台南
      市○市鄉○○段3150、3173、3173-22地號土地之所有權
      人，當時毗鄰土地大營段3172-2地號土地也非被告乙○○○所有，更不知該系爭3172-2地號土地在相隔一年餘會移
      轉登記到被告乙○○○名下，兩造跟本沒有想到以被告乙○○○任系爭買賣契約之出賣人之必要，被告乙○○○並
      非契約當事人甚明，依前揭說明，自無依約向原告給付之
      義務。
    4.雖原告主張依系爭契約第10條及民法第148條之規定，該
      契約之效力應及於被告乙○○○，然查，「本契約效力及
      於甲（即原告丙○○）、乙（即被告甲○○）雙方之權利
      義務之承受人、繼承人、管理人、法定代理人」，系爭買
      賣契約書第10條定有明文。惟上開約定中「權利義務之承
      受人」之語意不明，難以認定毗鄰之大營段第3172-2 地
      號土地之受讓人亦受系爭契約之拘束；況且原告與被告甲○○訂定之契約，除第三人利益契約外，基於債權之相對
      性，尚難認對第三人亦有效力。再查，被告乙○○○為大
      營段3172-2地號土地之所有權人，所有人於法令限制之範
      圍內，得自由使用、收益、處分其所有物，並排除他人之
      干涉（民法第765條參照），被告乙○○○與原告既無契
      約關係，依法即得自由使用、收益、處分其所有物，其不
      願提出上開土地使用同意書供原告使用，難認其行使權利
      有何違反公共利益或以損害他人為主要目的之處。原告此
      部分之主張為無理由。從而，原告依據系爭買賣契約書，
      請求被告乙○○○應同意原告使用坐落台南縣新市鄉○○
      段3172-2地號土地申請建築執照 (包括建造執照、使用執
      照及雜項執照)為無理由，應予駁回。
    5.原告又主張被告乙○○○所為構成侵權行為云云。然查，
      因故意或過失，不法侵害他人之權利者，負損害賠償責任
      ，民法第184條第1項定有明文，行為人主觀上須有故意、
      過失，始符合侵權行為之要件。查原告與被告甲○○於93
      年10月18日訂立系爭買賣契約後，被告甲○○依約於原告
      於94年3月間申請建築執照時, 已無條件提供新市鄉○○
      段3172-2地號土地供原告使用, 且在土地使用同意書上用
      印，此為兩造所不爭執；嗣於95年1月間原告始發現其設
      計錯誤，為變更設計申請建照執照，須大營段3172-2地號
      土地之地主，出具土地使用意書，便持被告甲○○出具之
      土地使用同意書辦理，斯時才發現大營段3172-2地號土地
      之所有權人已由甲○○於94年12月14日變更登記為被告乙○○○，此有原告提出之台南縣政府工務局95年3月13日
      函、土地登記第二類謄本各一紙在卷足按；原告並主張在
      95年2月19日以存證信函催告被告甲○○提出其妻乙○○○之土地使用同意書，足見原告於95年1月前未曾以口頭
      或書面通知被告二人須再出具土地使用同意書甚明，則被
      告二人辦理上開土地之移轉登記時，既尚未發生且不知情
      原告須再申請建照變更設計一事；準此，被告乙○○○即
      無可能預知而與被告甲○○合謀，故意以產權移轉登記之
      方式侵害原告於「建物竣工時，得向主管機關請領更建造
      執照、使用執照及雜項執照之期待權利」。雖原告主張，
      被告乙○○○在原告建屋之過程對原告有諸多不滿，顯係
      故意以移轉系爭大營段3172-2地號土地所有權，變更土地
      所有權人名義，使被告甲○○先前出具之土地使用同意書
      因而失效，有阻止原告取得系爭A1、A2、A3三建物之使用
      執照等侵權行為之故意云云。按當事人主張有利於己之事
      實者，就其事實有舉證之責任，民事訴訟法第277條前段
      定有明文。原告以被告乙○○○以原告建屋過程對其不滿
      ，即認其移轉系爭土地所有權是出於不法侵害權利之故意
      ，尚難已盡舉證責任。從而，原告依侵權行為損害賠償請
      求權，請求被告乙○○○賠償，應同意原告使用坐落台南
      縣新市鄉○○段3172-2地號土地申請建築執照 (包括建造
      執照、使用執照及雜項執照); 或乙○○○應給付原告150
      萬元為無理由，應予駁回。
  (二)被告甲○○部分：
    1.原告主張被告甲○○所為亦構成侵權行為云云。然查，因
      故意或過失，不法侵害他人之權利者，負損害賠償責任，
      民法第184條第1項定有明文，行為人主觀上須有故意、過
      失，始符合侵權行為之要件。如前所述，被告甲○○已依
      契約於原告94年3月間申請建築執照時, 無條件提供新市
      鄉○○段3172-2地號土地供原告使用, 且在土地使用同意
      書上用印，如果原告不發生變更設計須再次請領建造執照
      之情事，毋須再次提出系爭土地所有權人之使用同意書。
      故在原告於95年1月向台南縣政府工務局申請變更設計之
      前，被告甲○○尚不知其仍有給付之義務，被告甲○○、
      乙○○○於94年12月14日為系爭土地之所有權移轉登己時
      ，尚未發生且不知原告須再申請建照變更設計一事；準此
      ，被告二人即無可能預知而與合謀，故意以產權移轉登記
      之方式侵害原告之權利。此外，復查無其他證據足資證明
      被告甲○○有侵害原告權利之故意，從而，原告依侵權行
      為損害賠償請求權，請求被告甲○○賠償，應同意原告使
      用坐落台南縣新市鄉○○段3172-2地號土地申請建築執照
      ( 包括建造執照、使用執照及雜項執照); 或甲○○應給
      付原告150萬元為無理由，應予駁回。
    2.又因可歸責於債務人之事由，致為不完全給付者，債權人
      得依關於給付遲延或給付不能之規定行使權利，因不完全
      給付而生前項以外之損害者，債權人並得請求賠償，民法
      第227條定有明文。所謂不完全給付係指債務人提出給付
      不合債之本旨或債務人違反債之關係上之附隨義務。而附
      隨義務係指主給付義務外，債之關係發展過程中，依具體
      情況所產生之照顧、通知、保護、協力及保守秘密等義務
      ，諸如僱主應為受僱人加入勞工保險 (照顧義務)；房屋
      出租人應協力使承租人取得建築執照，以從事必要的修繕
      (協力義務)；醫生不得洩漏就醫者之隱私 (保密義務)等
      。經查：
      (1)原告與被告甲○○於系爭買賣契約書第16條第8款約定
        ：本案毗鄰地大營段3172-2地號，承買人（即原告）申
        請建築執照時，無條件提供承買人使用，並於土地使用
        同意書上用印，此有該契約書在卷足憑。雖被告甲○○
        辯稱契約內容是代書事先擬定，其不清楚該款之記載，
        且之後因其委託代書辦理其他事務，應代書要求將印章
        留置在代書處，是代書幫忙在土地使用同意書上蓋印，
        供原告申請建築執照，被告甲○○均不清楚云云。然查
        ：原告與被告甲○○簽訂系爭買賣契約時，當時在場之
        代書己○○到庭證稱：「（問：制式合約外第16條手寫
        部分為何寫這些？）這是雙方的協議。（問：第十六條
        第八款是何意義？）承買人申請建照時要無條件同意使
        用及蓋同意書。（問：手寫部分乙○○○是否有同意？
        ）有的。夫妻都同意。………（問：契約手寫部分是雙
        方討論，甲○○、乙○○○是否知悉都有參與討論？）
        是的。（問：契約上甲○○的章是否是親自蓋的？）是
        的。（問：簽約後印章有無留在你那裡？）沒有。（問
        ：有無再蓋土地使用同意書？）是我通知出賣人及承買
        人在場蓋的。」（見本院96年1月17日言詞辯論筆錄）
        。
        另簽約當時亦在場之土地仲介陳文彬亦到庭證稱：「（
        問：訂約時關於第16條第8、9款是何意？）當時林榮盛
        （原告之代理人）要求這筆私設道路要讓他走，他才要
        買，當時方太太說當然要讓你走，不然為何要你買。」
        等語（見同上筆錄）。依據上開證人之證詞，系爭買賣
        契約書第16條第8款係被告甲○○在充份討論之後始與
        原告約定，嗣後為履行義務亦親自在土地使用同意書蓋
        章供原告申請建築執照應可認定，是被告甲○○此部分
        之抗辯即無可採。
      (2)再被告甲○○又辯稱其於原告於94年3月間申請建築執
        照時, 已提供新市鄉○○段3172-2地號土地供原告使用
        , 且在土地使用同意書上用印，已依債之本旨而為給付
        ，而上開契約中所謂「建築執照」之涵義為何？被告甲○○並不了解，則原告據此要求被告應同意其使用系爭
        3172-2號土地申請建築執照 (包括建造執照、使用執照
        及雜項執照)，實無理由云云。惟建築法第28 條規定，
        「建築執照分為建造執照、雜項執照、使用執照及拆除
        執照」等4種。原告向被告甲○○購買台南縣新市鄉○○段第3150、3173、3173-22地號土地之目的，就是為
        建築房屋使用，此由兩造以手寫補充契約條款第16條第
        8、9款，被告甲○○要提供毗鄰系爭3172-2地號土地使
        用同意書，供原告申請建築執照，被告甲○○並應在原
        告開始整地建築房屋時，半個月內無條件遷移新市鄉大
        營156號建物可知，被告甲○○對原告此目的亦知之甚
        詳。為了達到原告建屋使用之目的，故兩造在土地買賣
        契約之主給付義務外，另約定被告甲○○應提供系爭
        3172-2地號土地使用同意書之附隨義務，依兩造合約之
        精神，被告甲○○提供之土地使用同意書，至少應讓原
        告建屋完畢，取得使用執照為止，始能符合債之本旨。
        故在建屋之過程當中，不論係建造執照、變更設計之建
        照執照、雜項執照、使用執照之申請，只要有須出具系
        爭3172-2地號土地之使用同意書之處，被告甲○○均應
        協力提供，被告甲○○謂其於95年3月已提供過一次土
        地使用同意書，已履行債務完畢云云，應有誤會。
      (3)被告甲○○再辯稱，原告無法取得系爭A1、A2、A3建物
        之使用執照，係因原告未依建築執照內容施工，實與被
        告有無提供系爭大營段3172-2地號土地使用同意書無涉
        。然查，原告向台南縣政府工務局申請上開建物之變更
        設計，遭工務局退回補辦，其理由有二，其一為「申請
        書內容錯誤」，其二為「私設道路（大營段3172-2地號
        ）未經所有權人簽章用印」，此有該局95年3月13日九
        十五所建字第2555號函在卷可憑。而所謂「申請書內容
        錯誤」係因申請書上有漏載，嗣後已補正，另一原因為
        被告不出具土地使用同意書致無法補正，此經本件建物
        之建築師詹朝光到庭證述明確（見本院95年10月4日言
        詞辯論筆錄），另負責審核本件建照執照變更設計之台
        南縣政府工務局人員丁○○，亦到庭證稱：主要是欠缺
        土地使用同意書，因為資料有欠缺，就退回補正，沒有
        去審核圖面（見同上筆錄）。故系爭系爭A1、A2、A3建
        物之未能取得使用執照，係因被告甲○○不能出具系爭
        土地之使用同意書之故，並無證據足資證明係原告未依
        建築執照施工而無法取得，被告此部分之抗辯亦不可採
        。
      (4)綜上所陳，被告甲○○於本件土地買賣契約，有提出系
        爭3172-2地號土地使用同意書供原告申請建築執照之附
        隨義務，因被告附隨義務之違反，致主給付義務無法依
        債之本旨履行，已構成不完全給付，且此不完全給付，
        係可歸責於被告甲○○，原告自得依民法第227之規定
        請求被告甲○○賠償。
    3.按民法第227條規定：「因可歸責於債務人之事由，致為
　　　不完全給付者，債權人得依關於給付遲延或給付不能之規
　　　定行使其權利。因不完全給付而生前項以外之損害者，債
  　　權人並得請求賠償。」，而不完全給付，有「瑕疵給付」
　　　及「加害給付」兩種。而不完全給付如為「加害給付」，
　　　雖可依侵權行為之規定請求損害賠償，但被害人應就加害
　　　人之過失行為負舉證責任，保護尚嫌不周，且學者間亦有
  　　持不同之見解，是民法第227條於88年間修訂時，為為使
　    被害人之權益受更周全之保障，並杜疑義，爰增訂第227
      條第2項規定。是不完全給付中若屬加害給付，債權人本
      得依據此請求賠償。查原告因被告甲○○之不完全給付，
      所受有之損害如下：
      (1)按負損害賠償責任者，除法律另有規定或契約另有訂定
        外，應回復他方損害發生前之原狀，不能回復原狀或回
        復原狀有重大困難者，應以金錢賠償其損害，民法第
        213條、第215條分別訂定有明文。本件原告以被告甲○○同意原告使用系爭大營段3172-2地號土地申請建築執
        照（包括建造執照、使用執照及雜項執照），原告所受
        之損害即可回復。然上開大營段3172-2地號土地已移轉
        至被告乙○○○名下，此為兩造所不爭執，並有土地登
        記簿謄本在卷足憑，被告甲○○已非系爭土地之所有權
        人，原告自不能請求被告甲○○為原定之給付，從而，
        原告請求被告甲○○同意原告使用系爭大營段3172-2地
        號土地申請建築執照（包括建造執照、使用執照及雜項
        執照），為無理由，應予駁回。
      (2)惟查，因被告甲○○未依系爭買賣合約書之約定提供系
        爭大營段3172-2地號土地之使用同意書供原告申請變更
        設計之建造執照，致完工之系爭A1、A2、A3建物無法取
        得使用執照，與原告合建系爭建物之山盟公司，因不能
        出售上開建物而受有損失，原告與訴外人庚○○遂與第
        三人山盟公司就賠償為協議，內容謂原告與訴外人庚○○應連帶賠償第三人山盟公司懲罰性違約金150萬元，
        並連帶賠償A1建物價額145萬元、A2建物140萬9000元、
        A3建物138萬元，合計573萬9000元，原告已依約給付完
        畢，此有合建分售契約書、96年2月15日協議書一紙、
        本票三紙及96年6月1日、96年7月2日、96年8月1日之匯
        款單三紙在卷足憑，應可信為真實。按原告因可歸責於
        被告甲○○之不完全給付，致發生履行利益以外之損害
        ，遭第三人山盟公司索賠，原告依民法第227條第2項規
        定，自得向被告甲○○請求賠償。
      (3)又查原告係與訴外人庚○○連帶賠償第三人山盟公司懲
        罰性違約金及A1、A2、A3三建物之價額共573萬9000元
        ，此有該96年2月15日協議書在卷可按，而原告亦陳稱
        其與庚○○之間就如何分擔該筆賠償款沒有協議（見本
        院96年12月4日言詞辯論筆錄），查連帶債務人相互間
        ，除法律另有訂定或契約另有訂定外，應平均分擔義務
        ，民法第280條前段定有明文，依此計算原告之損害額
        應為286萬9500元。
      (4)雖被告甲○○辯稱：原告於其買受之土地尚未鑑界前，
        即急著先畫出設計圖，於94年3月24日送件申請本件建
        照，致日後發生須再申請變更設計之問題；因本件主要
        係原告之過失，故被告甲○○爰依民法第217條第1項之
        規定主張過失相抵云云。惟查，為建築房屋而聲請建造
        執照，在興建過程當中為了符合需求，時有變更設計之
        必要，該變更設計只要經主管機關核准，並核發建照執
        照即無不當，變更設計本身並非損害發生之原因。本件
        損害之發生，係可歸責於被告甲○○不能出具系爭土地
        使用同意書所致，實與原告變更設計無涉，被告甲○○
        稱原告與有過失云云不足採信。
  (三)綜上所述，原告依據民法第227條規定，本得請求被告甲○○賠償286萬9500元，惟原告僅請求被告甲○○賠償150 萬
    元（按原告訴之聲明：被告甲○○及乙○○○應共同給付原
    告300萬元，依民法第271條應平均分擔之）為有理由，應予
    准許；至於其餘之請求均無理由，應予駁回。
  (四)本件待證事實已臻明確，兩造其餘攻擊防禦方法及舉證，對
    判決結果已不生影響，爰不一一論述，併此敘明。
  (五)本件訴訟費用額為裁判費30,700元，確定如主文第3項所示
    。
  (六)本判決原告勝訴部分，兩造分別陳明願供擔保，聲請宣告假
    執行及免為假執行，核無不合，爰各酌定相當之擔保金額准
    許之。至於原告敗訴部分，其假執行之聲請已失所依附，應
    予駁回。
六、結論：原告之訴為一部有理由，一部無理由，依民事訴訟法
    第79條、第87條第1項、第390條第2項、第392條第2項，判
    決如主文。
中　　華　　民　　國　　96　　年　　12　　月　　18　　日
                  民事第三庭    法　官  張麗娟
以上正本係照原本作成。
如不服本判決，應於送達後廿日內，向本院提出上訴狀並表明上
訴理由，如於本判決宣示後送達前提起上訴者，應於判決送達後
廿日內補提上訴理由書（須附繕本）。
中　　華　　民　　國　　96　　年　　12　　月　　19　　日
                                書記官  楊宗倫
